臺灣臺中地方法院刑事判決　
111年度訴字第2060號
公  訴  人  臺灣臺中地方檢察署檢察官
被      告  TRAN VAN THANG（中文譯名：陳文堂；越南國籍）





上列被告因違反毒品危害防制條例案件，檢察官提起公訴（111
年度偵字第41336號），本院合議庭裁定由受命法官獨任進行簡
式審判程序，判決如下：
    主    文
TRAN VAN THANG持有第二級毒品純質淨重二十公克以上，處有期
徒刑陸月，如易科罰金，以新臺幣壹仟元折算壹日。扣案如附表
編號一所示之物沒收銷燬之。
    犯罪事實
一、TRAN VAN THANG（中文譯名：陳文堂，下稱陳文堂）明知甲
    基安非他命係毒品危害防制條例第2條第2項第2款規定之第
    二級毒品，不得非法持有純質淨重20公克以上，竟基於持有
    第二級毒品純質淨重20公克以上之犯意，於民國111年6月中
    旬，在臺中市中區之東協廣場某處，以新臺幣（下同）4萬
    元之代價，向真實姓名及年籍均不詳之越南國籍成年男子購
    得如附表編號1所示第二級毒品甲基安非他命（純質淨重21.
    8949公克），為供己施用而持有之（施用第二級毒品部分業
    經觀察、勒戒執行完畢）。嗣於111年6月23日凌晨2時25分
    許，在臺中市梧棲區大智路2段及港埠路2段交岔路口，因駕
    駛車輛未依規定使用霧燈為警攔查，並扣得如附表所示之物
    （與本案有關或無關之物，均詳如附表所示之物），因而查
    悉上情。
二、案經臺中市政府警察局清水分局報告臺灣臺中地方檢察署檢
    察官偵查起訴。
    理    由
一、本案被告TRAN VAN THANG（中文譯名：陳文堂，下稱陳文堂
    ）所犯為死刑、無期徒刑、最輕本刑為3年以上有期徒刑以
    外之罪，其於準備程序就前揭被訴事實為有罪之陳述，經受
    命法官告知簡式審判程序之旨，並聽取其與公訴人之意見後
    ，本院認無不得或不宜改依簡式審判程序進行之處，爰依刑
    事訴訟法第273條之1第1項、第284條之1規定，裁定本案由
    受命法官獨任進行簡式審判程序，合先敘明。
二、上開犯罪事實，業經被告於偵訊及本院審理時，均坦承不諱
    ，並有如附表編號1所示之物扣案可佐，且有扣案甲基安非
    他命採證鑑驗照片22張、被告駕駛車輛採證照片1張、員警
    密錄器錄影翻拍照片5張、車輛詳細資料報表1份在卷可稽（
    第2200號偵卷第55至59、63至77、95頁）；又扣案如附表編
    號1所示之物，經鑑定為第二級毒品甲基安非他命，純度76.
    5%，純質淨重21.8949公克等情，有衛生福利部草屯療養院
    草療鑑字第1110600477號、第0000000000號鑑驗書各1份在
    卷可憑（見第2200號偵卷第175至179頁），足認被告之自白
    與上開事證相符，堪以採信。綜上所述，本案事證明確，被
    告犯行堪以認定，應依法論科。
三、論罪科刑
  ㈠查甲基安非他命係毒品危害防制條例第2條第2項第2款所定之
    第二級毒品，不得非法持有純質淨重20公克以上。核被告所
    為，係犯毒品危害防制條例第11條第4項之持有第二級毒品
    純質淨重20公克以上罪。
  ㈡我國刑法採刑罰與保安處分雙軌制，是若被告初次施用毒品
    並同時持有逾法定數量毒品時，由於觀察勒戒、強制戒治性
    質上係屬保安處分，與刑罰性質不同，故針對同一犯行併予
    諭知刑罰及保安處分者自無不可（例如對竊盜慣犯同時宣告
    強制工作），且此時持有逾法定數量毒品行為之不法內涵已
    非嗣經不起訴處分之施用毒品行為所得涵蓋，故法院除應就
    被告所為論以持有逾法定數量毒品罪刑外，另應就施用毒品
    犯行部分裁定令入勒戒處所施以觀察勒戒，此亦為刑罰與保
    安處分雙軌制之使然，並無違反一事不二罰原則（最高法院
     107年度台上字第3919號判決意旨參照）。查被告因另案施
    用第二級毒品案件，經本院111年度毒聲字第765號裁定送勒
    戒處所觀察、勒戒，嗣因無繼續施用毒品之傾向，於111年8
    月31日釋放出所，並經臺灣臺中地方檢察署檢察官以111年
    度毒偵字第2200號為不起訴處分確定等情，有臺灣高等法院
    被告前案紀錄表1份在卷可稽（見本院卷第67頁）。揆諸上
    開說明，觀察勒戒性質上屬保安處分，而被告本案所犯之罪
    ，法定刑較施用第二級毒品重，其不法內涵已非施用毒品行
    為所得涵蓋，本案就被告持有第二級毒品純質淨重20公克以
    上之行為予以論罪科刑，並無違反一事不二罰原則，附此敘
    明。
  ㈢按毒品危害防制條例第17條第1項所謂「供出毒品來源，因而
    查獲其他正犯或共犯者，減輕或免除其刑」，係指具體提供
    毒品來源之資訊，使具有調查或偵查犯罪職權之公務員知悉
    而對之發動調查或偵查，並據以破獲毒品來源之人及其犯行
    而言（最高法院110年台上字第2936號判決意旨參照）。查
    被告於偵訊時僅供稱其毒品來源為某真實姓名及年籍均不詳
    之越南國籍成年男子，亦無該人聯繫方式等語（見第2200號
    偵卷第116頁），則被告既未提供該不詳越南國籍男子之姓
    名、年籍、聯繫方式等以供檢警追查，揆諸上開說明，難認
    已符合「供出毒品來源」之要件，自無毒品危害防制條例第
    17條第1項規定之適用，併此說明。　　
  ㈣爰以行為人之責任為基礎，考量被告明知國家禁止人民非法
    持有第二級毒品純質淨重達法定數量以上，且上開毒品具有
    成癮性，戒除不易，並戕害個人身心健康、危害社會治安，
    竟為圖自己施用毒品，持有前開數量之第二級毒品，犯罪所
    生危害程度非輕；惟考量被告持有期間尚短、坦承犯行之犯
    後態度，兼衡被告犯罪動機、智識程度、生活狀況（詳見第
    2200號偵卷第116頁、本院卷第84頁）等一切情狀，量處如
    主文所示之刑，並諭知易科罰金之折算標準。
四、沒收部分
　㈠按查獲之第一級、第二級毒品及專供製造或施用第一級、第
    二級毒品之器具，不問屬於犯罪行為人與否，均沒收銷燬之
    ，毒品危害防制條例第18條第1項前段定有明文。扣案如附
    表編號1所示之物，經送驗結果含有第二級毒品甲基安非他
    命成分乙節，已如前述，應依毒品危害防制條例第18條第1
    項前段規定，不問屬於犯罪行為人與否，宣告沒收銷燬之。
    又裝放上開第二級毒品之包裝袋共7只，因包覆毒品而與其
    上所殘留之毒品有難以析離之情，且無析離之實益與必要，
    應俱視同毒品，一併沒收銷燬之；至送驗耗損部分之毒品因
    已滅失，爰不另諭知沒收銷燬。
　㈡扣案如附表編號2所示手機非被告所有；扣案如附表編號3、4
    所示手機均為被告所有之物，惟均與本案犯行無關，業經被
    告於警詢、本院審理時供述在卷（見第2200號偵卷第27頁、
    本院卷第82頁），爰均不予宣告沒收。　
據上論斷，應依刑事訴訟法第273條之1第1項、第299條第1項前
段，毒品危害防制條例第11條第4項、第41條第1項前段、第18條
第1項前段，判決如主文。
本案經檢察官謝志遠提起公訴，檢察官陳敬暐到庭執行職務。
中　　華　　民　　國　　111 　年　　11　　月　　16　　日
                  刑事第四庭  法　官 李怡真
以上正本證明與原本無異。
如不服本判決應於收受送達後20日內向本院提出上訴書狀，並應
敘述具體理由；其未敘述上訴理由者，應於上訴期間屆滿後20日
內向本院補提理由書（均須按他造當事人之人數附繕本）「切勿
逕送上級法院」。
　　　　                      書記官　林怡君
中　　華　　民　　國　　111 　年　　11　　月　　17　　日
附錄本案論罪科刑法條全文：
毒品危害防制條例第11條
持有第一級毒品者，處3年以下有期徒刑、拘役或新臺幣30萬元
以下罰金。
持有第二級毒品者，處2年以下有期徒刑、拘役或新臺幣20萬元
以下罰金。
持有第一級毒品純質淨重十公克以上者，處1年以上7年以下有期
徒刑，得併科新臺幣1百萬元以下罰金。
持有第二級毒品純質淨重二十公克以上者，處6月以上5年以下有
期徒刑，得併科新臺幣70萬元以下罰金。
持有第三級毒品純質淨重五公克以上者，處2年以下有期徒刑，
得併科新臺幣20萬元以下罰金。
持有第四級毒品純質淨重五公克以上者，處1年以下有期徒刑，
得併科新臺幣10萬元以下罰金。
持有專供製造或施用第一級、第二級毒品之器具者，處1年以下
有期徒刑、拘役或新臺幣10萬元以下罰金。
附表：
編號 扣案物品名稱 鑑驗結果   備註 1 晶體7包（含包裝袋7只） ⒈鑑驗結果：第二級毒品甲基安非他命 ⒉驗前淨重：28.6207公克 ⒊驗餘淨重：28.4683公克 ⒋第二級毒品甲基安非他命純度76.5%，純質淨重21.8949公克   ⒈為被告本案持有之第二級毒品，應予宣告沒收銷燬。 ⒉參見衛生福利部草屯療養院草療鑑字第1110600477號、第0000000000號鑑驗書（第2200號偵卷第175至179頁）   編號 驗前淨重（公克） 驗餘淨重（公克）    1 0.0824 0.0759    2 13.7261 13.7076    3 13.5937 13.5841    4 0.3821 0.3745    5 0.3655 0.3602    6 0.0781 0.0726    7 0.3928 0.3863  2 OPPO廠牌行動電話1支 無    非被告所有，不予宣告沒收。 3 SONY廠牌行動電話1支 無   均為被告所有，惟與本案無關，均不予宣告沒收。 4 蘋果廠牌IPhone行動電話1支 無